【裁判字號】    88,訴緝,143
【裁判日期】    900622
【裁判案由】    煙毒等
【裁判全文】
臺灣臺北地方法院刑事判決                        八十八年度訴緝字第一四三號
    公  訴  人  臺灣臺北地方法院檢察署檢察官
    被      告  甲○○
    指定辯護人  本院
右列被告因煙毒等案件，經檢察官提起公訴（八十六年度偵字第二六八四四號）及移
送併案審理（台灣基隆地方法院檢察署八十八年度毒偵字第九四號），本院判決如左
：
    主      文
甲○○施用第二級毒品，免刑；扣案之第二級毒品安非他命殘渣（無法秤重）沒收銷
燬之。又施用第一級毒品，免刑。
    事      實
一、甲○○於民國八十六年十月十六日十二時三十分之前九十六小時內某時，在基隆
    市○○路一六三號二樓，以將第二級毒品安非他命放置於玻璃球內，再以吸管插
    在過濾瓶上，用打火機或酒精燈在玻璃球下燒烤成煙霧狀後再用吸管加以吸食之
    方式，施用第二級毒品安非他命一次。又於八十六年十月十六日十二時三十分之
    前二十六小時內某時，在基隆市○○路一六三號二樓，以將第一級毒品海洛因摻
    入香煙後，再將香煙以火點燃後吸食之方式，施用第一級毒品海洛因一次。嗣於
    八十六年十月十六日十二時三十分許，在上址為警查獲，並扣得非其所有之注射
    針筒一支、酒精燈一個及安非他命殘渣（無法秤重）。本院於八十八年七月三十
    日以八十八年度訴緝字第一四三號裁定甲○○令入勒戒處所觀察、勒戒，惟因甲
    ○○未到案而未執行。迨至八十八年十月二十七日，甲○○復因施用第一級毒品
    海洛因案件，經台灣基隆地方法院檢察署檢察官聲請台灣基隆地方法院以八十八
    年度毒聲字第二二０六號裁定令入勒戒處所觀察、勒戒，並於是日起送台灣基隆
    看守所附設勒戒處所執行觀察、勒戒後，認甲○○有繼續施用毒品傾向，經台灣
    基隆地方法院檢察署檢察官聲請台灣基隆地方法院於同年十一月十九日以八十八
    年度毒聲字第二四一六號裁定令入戒治處所施以強制戒治一年，並於同年十一月
    二十五日起送台灣桃園女子監獄附設戒治所強制戒治。嗣強制戒治後，甲○○因
    符合停止戒治之要件，經該戒治所檢具相關文件報請停止戒治，經台灣基隆地方
    法檢察署檢察官聲請台灣基隆地方法院於八十九年四月十七日以八十九年度毒聲
    字第八六九號裁定停止戒治，所餘戒治期間，付保護管束，並自八十九年五月二
    日起停止戒治（保護管束期滿之日為八十九年十一月二十四日），然甲○○於付
    保護管束期間內因違反保護管束應遵守事項情節重大，經台灣基隆地方法院檢察
    署檢察官聲請台灣基隆地方法院於八十九年六月二十八日以八十九年度毒聲字第
    一二三八號裁定撤銷停止戒治，令入戒治處所施以強制戒治，並自八十九年九月
    二十六日起執行該強制戒治，至九十年四月十七日強制戒治期滿，同年月十八日
    出所，並於九十年四月十九日經台灣基隆地方法院檢察署檢察官以九十年度戒毒
    偵字第四０號為不起訴處分確定。
二、案經基隆市警察局第三分局報請基隆地方法院檢察署檢察官呈請台灣高等法院檢
    察署核准令轉台灣台北地方法院檢察署檢察官偵查起訴。
    理      由
一、本件被告甲○○於審判期日經合法傳喚，無正當理由不到庭，本院認其所犯之罪
    係應諭知免刑之案件，爰不待其陳述逕行判決。
二、右揭事實，業據被告甲○○於本院調查訊問時坦承不諱，復經證人即查獲之警員
    林國祥證述明確，又有基隆市衛生局尿液中甲基安非他命及嗎啡檢驗鑑定書一紙
    在卷可稽，是被告自白顯與事實相符，本件事證明確，被告犯行堪以認定，應予
    依法論科。
三、查海洛因具有成癮性，服用後會產生依賴性、耐藥性，並引起亢進性反應、慢性
    中毒、精神障礙、類似精神分裂症之錯覺、幻覺、妄想及伴有行動與性格異常等
    副作用；而安非他命屬中樞神經興奮劑，具有輕微之成癮性，服用後會產生依賴
    性、耐藥性，並引起不安、頭昏、顫抖、亢進性反應、失眠、焦慮、譫妄、慢性
    中毒、精神障礙、類似精神分裂之錯覺、妄想及伴有行動與性格異常等副作用，
    服用海洛因或安非他命劑量增大時，甚或會導致死亡，而其慣用者，由於精神錯
    亂，更具有暴力攻擊及反社會行為等傾向，情況極為嚴重，且戒解不易，故立法
    院於八十六年十月三十日將肅清煙毒條例三讀修正通過為毒品危害防制條例，將
    海洛因列為第一級毒品，並增列安非他命為第二級毒品，該條例並於被告犯罪後
    之八十七年五月二十日公布，同年月二十二日生效。依該條例第二十條第一項、
    第二項前段規定，犯第十條之罪者，檢察官或少年法庭應先將被告或少年送勒戒
    處所觀察、勒戒，其期間不得逾一月。經觀察、勒戒後，無繼續施用毒品傾向者
    ，應由檢察官為不起訴之處分或由少年法庭為不付審理之裁定；有繼續施用毒品
    之傾向者，由檢察官聲請法院或由少年法庭裁定令入戒治處所施以強制戒治，其
    期間為一年。又強制戒治執行已滿三月，戒治處所認無繼續戒治之必要者，得檢
    具事證，報由檢察官聲請法院或由少年法庭裁定停止戒治；前項停止期間，應付
    保護管束，期滿未經撤銷者，視為強制戒治期滿；其違反保護管束應遵守事項情
    節重大者，得由檢察官聲請法院或由少年法庭裁定撤銷停止戒治。停止戒治之裁
    定經撤銷者，其停止之期間，不算入強制戒治期間，毒品危害防制條例第二十二
    條第一項、第二項亦定有明文。再依第二十條第二項強制戒治期滿或交付保護管
    束期滿，應由檢察官為不起訴之處分或由少年法庭為不付審理之裁定，毒品危害
    防制條例第二十三條第一項亦定有明文。又同條例第三十五條第三款規定，本條
    例修正施行前繫屬之案件，除有刑法第二條第一項但書之情形外，於修正施行後
    ，審判中之案件，由法院或少年法庭依修正後規定處理之；依修正後規定應為不
    起訴之處分者，法院應為免刑之判決。綜上，該條例與肅清煙毒條例及麻醉藥品
    管理條例之規定整體比較，以該條例規定：經觀察、勒戒後，有繼續施用毒品之
    傾向，由法院裁定令被告入戒治處所施以強制戒治，期間為一年，強制戒治期滿
    或交付保護管束期滿者，應由法院為免刑之判決，對被告較為有利。是被告犯罪
    後法律已有變更，比較新舊法之結果，以新法（毒品危害防制條例）之規定有利
    於被告，依刑法第二條第一項前段之規定，應適用最有利於被告之新法，即裁判
    時之毒品危害防制條例處斷。
四、核被告甲○○所為，係犯毒品危害防制條例第十條第一項施用第一級毒品罪及同
    條第二項施用第二級毒品罪。其持有第一級毒品海洛因及持有第二級毒品安非他
    命之低度行為分別為施用第一級毒品海洛因及施用第二級毒品安非他命之高度行
    為所吸收，均不另論罪。再依毒品危害防制條例第三十五條第三款、第二十條第
    二項、第二十三條第一項之規定，審判中之案件，由法院依修正後之規定先將被
    告送觀察、勒戒，經觀察、勒戒後，有繼續施用毒品之傾向，由法院裁定令被告
    入戒治處所施以強制戒治，期間為一年；強制戒治期滿或交付保護管束期滿者，
    法院應為免刑之判決。本件被告經台灣基隆地方法院檢察署檢察官聲請台灣基隆
    地方法院於八十八年十月二十七日以八十八年度毒聲字第二二０六號裁定令入勒
    戒處所觀察、勒戒，並於是日起送台灣基隆看守所附設勒戒處所執行，有台灣基
    隆地方法院八十八年度毒聲字第二二０六號刑事裁定暨台灣基隆地方法院檢察署
    檢察官觀察勒戒處分執行指揮書附卷可稽；該所執行觀察、勒戒後，認被告有繼
    續施用毒品傾向，經台灣基隆地方法院檢察署檢察官聲請台灣基隆地方法院於同
    年十一月十九日以八十八年度毒聲字第二四一六號裁定令入戒治處所施以強制戒
    治一年，並於同年十一月二十五日起送台灣桃園女子監獄附設戒治所強制戒治，
    有台灣基隆看守所八十八年十一月十五日基所戒字第０二九八五號函及檢附之「
    有無繼續施用毒品傾向證明書」暨台灣基隆地方法院八十八年度毒聲字第二四一
    六號裁定、台灣基隆地方法院檢察署檢察官戒治處分執行指揮書各一紙附卷足參
    。嗣強制戒治後屆滿三月，其成效經該所評定為合格，無繼續戒治之必要，符合
    停止戒治之要件，經該戒治所檢具相關文件報請停止戒治，經台灣基隆地方法院
    檢察署檢察官聲請台灣基隆地方法院於八十九年四月十七日以八十九年度毒聲字
    第八六九號裁定停止戒治，所餘戒治期間，付保護管束，並自八十九年五月二日
    起停止戒治（保護管束期滿之日為八十九年十一月二十四日），有該戒治所函送
    之報請停止戒治報告表、受戒治人處遇成效報告表、台灣基隆地方法院八十九年
    度毒聲字第八六九號刑事裁定暨台灣桃園女子監獄附設戒治所八十九年五月二日
    桃女戒輔字第００七二二號函、台灣桃園女子戒治所受戒治人停止戒治交付保護
    管束名冊、台灣桃園女子戒治所受戒治人出所通知書、台灣基隆地方法院檢察署
    檢察官執行保護管束指揮書附卷可資佐證，又被告於付保護管束期間內因違反保
    護管束應遵守事項情節重大，經台灣基隆地方法院檢察署檢察官聲請台灣基隆地
    方法院於八十九年六月二十八日以八十九年度毒聲字第一二三八號裁定撤銷停止
    戒治，令入戒治處所施以強制戒治，並自八十九年九月二十六日起執行該強制戒
    治，至九十年四月十七日強制戒治期滿，同年月十八日出所，亦有台灣基隆地方
    法院檢察署檢察官戒治處分執行指揮書、台灣桃園女子戒治所受戒治人出所通知
    書各一紙在卷可考，自應依該條例第三十五條第三款之規定，對被告為免刑之諭
    知。扣案之針筒、酒精燈，雖為被告供犯罪所用之物，然被告否認為其所有，爰
    不宣告沒收。至扣案之安非他命殘渣，雖非被告所有，惟仍應依毒品危害防制條
    例第十八條第一項前段之規定宣告沒收銷燬之。
五、按觀察勒戒、強制戒治，均係對施用毒品者治療其身癮發作時戒斷症狀之矯治措
    施，倘同一被告有多次施用第一、二級毒品犯行，依上開矯治目的觀之，應僅須
    為一裁定；若有多數裁定，依保安處分執行法第四條之一第一項第三款規定，亦
    僅執行其一，無須對同一被告重覆實施觀察勒戒及強制戒治，足徵毒品危害防制
    條例就施用毒品者施用毒品犯行，已改採「行為人刑法」，應依毒品危害防制條
    例為如何之處斷，端視行為人本身有無繼續施用毒品傾向以定之，是勒戒處所出
    具之有無繼續施用毒品傾向證明書及其後戒治程序之事證，自得援用於同一施用
    毒品者「先前」之犯行。本件被告另因施用第一級毒品海洛因犯行，於八十八年
    十月二十七日經台灣基隆地方法院檢察署檢察官聲請台灣基隆地方法院裁定送觀
    察、勒戒，嗣並執行強制戒治後，已無繼續施用毒品之傾向，詳如前述，揆諸前
    揭說明，該證明書及執行戒治之事證自得於本案加以援用，附此敘明。
六、至移送併案審理（台灣基隆地方法院檢察署八十八年度毒偵字第九四號）意旨略
    以：被告甲○○於八十八年七月五日之前二日內在不詳地點施用第一級毒品海洛
    因及第二級毒品安非他命，於八十八年七月五日十九時許在台北縣瑞芳鎮○○路
    一０八之八號四樓為警查獲，因認被告此部分所涉施用第一級毒品海洛因及第二
    級毒品安非他命之犯行與本案有連續犯之裁判上一罪關係而移送本院併案審理云
    云。經查：本案被告施用第二級毒品安非他命及第一級毒品海洛因之犯罪時間係
    於八十六年十月十六日十二時三十分之前九十六小時內某時及前二十六小時內某
    時，業如前述，與移送併案審理之部分，犯罪時間實已間隔一年有餘，尚難認此
    部分與前揭論罪科刑部分有何連續犯之裁判上一罪關係，自非為起訴效力所及，
    本院不得一併加以審究，此部分應退回由檢察官另行處理，附此敘明。
據上論斷，應依刑事訴訟法第二百九十九條第一項但書、第三百零六條，毒品危害防
制條例第十條第一項、第二項、第二十三條第一項、第二十條第二項、第十八條第一
項前段、第三十五條第三款，刑法第十一條前段、第二條第一項前段，判決如主文。
本案經檢察官黃智炫到庭執行職務。
中      華      民      國      九十      年      六    月    二十二    日
                                      臺灣臺北地方法院刑事第四庭
                                          法  官  黃  紹  紘
右正本證明與原本無異
如不服本判決應於送達後十日內向本院提出上訴狀
                          書記官  劉  新  怡
中      華      民      國      九十      年      六    月    二十二    日
附錄本案所犯法條全文
毒品危害防制條例第十條
施用第一級毒品者，處六月以上五年以下有期徒刑。
施用第二級毒品者，處三年以下有期徒刑。

司法院資訊處製作；財團法人民間司法改革基金會備份。
